【裁判字號】    95,簡,650
【裁判日期】    951229
【裁判案由】    勞保
【裁判全文】
臺北高等行政法院判決
                                     95年度簡字第00650號
原      告  甲○○
送達代收人  李文平律師
被      告  勞工保險局
代  表  人  乙○○（總經理）
訴訟代理人  丁○○兼送達代收.
            丙○○
上列當事人間因勞工保險條例事件，原告不服行政院勞工委員會
中華民國95年3 月8 日勞訴字第0940066163號訴願決定，提起行
政訴訟。本院判決如下：
    主  文
原告之訴駁回。
訴訟費用由原告負擔。
    事實及理由
一、事實概要：緣原告以宜津企業股份有限公司花蓮分公司為投
    保單位，加入勞工保險為被保險人。原告以其於民國（下同
    ）91年10月12日工作中受傷致「左膝後十字韌帶損傷」，曾
    領取91年11月27日至92年6 月30日斷續期間共113 日職業傷
    病給付在案，嗣以同一事故繼續向被告申請92年7 月1 日至
    93 年10 月12日期間職業傷病給付。經被告審查，認原告所
    患「左膝後十字韌帶損傷」於92年6 月24日經手術治療後，
    可給付7 個月之休養及復健期，其自93年1 月25日起即可恢
    復工作，被告乃以94年6 月23日第000000000000號核定通知
    書（下稱原處分）核定給付92年7 月1 日至93年1 月24日期
    間共208 日傷病給付，餘所請期間應不予給付。原告不服，
    向勞工保險監理委員會（以下簡稱勞保監理會）申請審議，
    經該會以94年10月17日94保監審字第2370號審定書駁回後，
    原告提起訴願，亦遭駁回，遂提起本件行政訴訟。
二、原告起訴意旨略稱：
  (一)參93年3 月3 日財團法人長庚紀念醫院高雄分院（以下簡稱
    長庚醫院高雄分院）所出具之勞保傷病診斷書第9 點何時可
    恢復工作？醫生已經載明：「評估自93年6 月可恢復工作。
    」第10點醫師囑言：「宜門診繼續追蹤及復健治療。」另參
    93 年9月3 日長庚醫院高雄分院所出具之第2 份勞保傷病診
    斷書第9 點何時可恢復工作？醫生則再載明：「評估自94年
    」可恢復工作；第10點醫師囑言：「宜門診繼續追蹤及復健
    治療。又原告目前仍在復健治療中。是以，原告可依照勞工
    保險條例第36條規定，請領原告依法共可申請2 年（自91年
    10 月12 日起至93年10月12日止）之職業傷害補償費。
  (二)被告主張調閱原告病歷送被告專科醫師審查：「．．．醫師
    建議術後宜休養3 個月，依理給予3 至4 個月復健期，可再
    給付7 個月。」認定原告自93年1 月25日起即可恢復工作，
    惟此和實際作成診斷書之醫師之認定顯然不同，上開病歷資
    料醫囑稱宜繼續休養3 個月，僅是初步評估。然其後醫生仍
    認為原告需繼續復健，所以才有其後的診斷書評估，此也已
    經有具體資料，是不爭之事實，不應再為推測。且有關病歷
    單上稱原告騎車受傷乙事，其原文為：「stated that he
    might in jured 1eft knee while exercising on bicycle
    .Exam revealed no sign or instability or effusion.
    」，情形為原告於93年7 月間至醫院門診時曾陳述：因復健
    時左膝稍感不適，是否可能於復健時騎乘該復健型專用腳踏
    車受傷（即stated that he might injured 1eft knee
    while exercising on bicycle.），當時經由前長庚醫院高
    雄分院院長王清貞醫師為原告主治醫師診斷，並於病歷上載
    明：「檢查無不穩定或膝滲液，檢查正常。」（即Exam
    revealed no sign or instability or effusion ）是此部
    分也並無因騎車受傷之情況。而且早在此病例前之93年3 月
    3 日長庚醫院高雄分院所出具之勞保傷病診斷書，醫生早就
    已經載明：「評估自93年6 月才可恢復工作。」醫師囑言：
    「宜門診繼續追蹤及復健治療。」
  (三)原告於93年7 月作物理治療時，有騎復健治療用的腳踏車，
    騎了以後覺得腳關節不舒服，原告有跟主治醫生說騎腳踏車
    關節不舒服的情形。主治醫師就把這個情形寫在資料裡面，
    當時醫師有幫原告檢查，發現原告的關節沒有腫脹。是主治
    醫師要原告作復健及騎腳踏車。又原告認為被告特約醫師沒
    有評估原告復健的結果。
  (四)按「行政機關就該管行政程序，應於當事人有利及不利之情
    形，一律注意。」、「行政機關應依職權調查證據，不受當
    事人主張之拘束，對當事人有利及不利事項一律注意。」、
    「行政機關為處分或其他行政行為，應斟酌全部陳述與調查
    事實及證據之結果，依論理及經驗法則判斷事實之真偽，並
    將其決定及理由告知當事人。」行政程序法第9 條、第36條
    及第43條分別定有明文。且依勞工保險條例第1 條規定，其
    立法目的係為保障勞工生活，促進社會安全。則辦理勞工保
    險業務之被告對於核准保險給付所依據之事實或法律關係，
    經依職權調查仍不能或難於確定者，基於保障勞工生活之規
    範目的，寧可為有利於被保險人之認定。
  (五)以第1 年按被保險人平均月投保薪資70% 發給32,648元部分
    ，依照規定，原告可請領32,648元（365 －321 ×1,060 ×
    0.7=32,648）。其餘218 日，職業傷害或職業病補償費減為
    平均月投保薪資之半數，應給付115,540 元（218 ×1,060
    ×0.5= 115,540）。綜上，被告應依法對原告作成核發傷病
    給付148,188 元之處分。
  (六)聲明請求撤銷原處分、爭議審定及訴願決定不利原告之部分
    ，並命被告作成核付原告傷病給付148,188 元之行政處分。
三、被告答辯意旨略稱：
  (一)按「依據勞工保險條例第34條規定，被保險人因執行職務而
    致傷害或職業病不能工作，以致未能取得原有薪資，正在治
    療中者，自不能工作之第4 日起，發給職業傷害補償費或職
    業病補償費。所稱不能工作係指勞工於傷病醫療期間不能從
    事工作，經醫師審定者。」為行政院勞工委員會（以下簡稱
    勞委會）89年6 月9 日臺89勞保3 字第0022720 號函釋可資
    參照。
  (二)經被告調閱相關病歷送請特約專科醫師審查，審查意見略以
    ：「吳先生於92年6 月24日住院接受關節鏡十字韌帶重建手
    術，醫師建議術後宜休養3 個月，依理可再給付3 至4 個月
    的復健期，即可再給付7 個月（自92年7 月1 日至93年1 月
    24日），其於93年1 月25日起可恢復工作。」據此被告乃核
    定給付原告92年7 月1 日至93年1 月24日期間共208 日傷病
    給付，餘所請期間則不予給付。
  (三)復健治療可能因為個人主觀期望回復至如未受傷前狀態而歷
    時長久，並非所有復健治療中者皆屬不能工作，故勞工保險
    條例第34條所稱之不能工作乃指勞工於傷病醫療期間不能從
    事工作，經醫師審定者，蓋被告審核傷病給付之承辦人員均
    為一般行政人員，而不能工作之合理醫療期間常涉及專業醫
    理之判斷，並非被告一般承辦人員所能逕行認定，故被告於
    審核給付案件時，除以被保險人或受益人檢附之保險資料、
    診斷書等書面資料予以審核外，如有必要，亦須另外徵詢專
    科醫師意見或實地派員訪查瞭解實情等，故法令明文規定被
    告或勞保監理會為審核保險給付或爭議事項，得調查有關之
    文件，得另行指定醫院或醫師複檢、並得通知出具診斷書之
    醫院診所檢送必要之有關診療病歷等，即雖以專門醫師之診
    斷證明為依據，尚須審酌相關病歷檢查報告、訪查報告及特
    約專科醫師提供之專業意見等，以為審核之依據。原告不服
    原處分，申請審議，亦經勞保監理會將相關病歷送請其特約
    專科醫師審查，意見略以：「依長庚醫院病歷，吳君於92年
    6 月24日入院接受關節鏡後十字韌帶重建術，92年6 月30日
    出院，建議休養3 個月。被告依休養3 個月再加4 個月復健
    ，給付至93年1 月24日為合理，其間骨科門診只1 個月回診
    1 次。又其93年7 月再受傷因非關職災應另案以普通疾病審
    核。」而審定駁回。本件前後經被告及勞保監理會兩位特約
    專科醫師綜合審查，均認被告給付至93年1 月24日為合理，
    被告所為處分於法並無違誤，原告所訴顯係誤解法令。又原
    告於93年7 月再受傷已非關職災，故長庚醫院高雄分院評估
    其自94年可恢復工作，且原告目前仍在復健治療中，於本案
    結果不生影響。
  (四)原告92年7 月16日門診紀錄單有記載condition stationary
    ，是指原告的關節穩定的情形，醫生有記載原告是騎復健的
    腳踏車受傷，原告說有不舒服去看骨科門診，其醫師有記載
    為左膝半月軟骨撕裂。之後原告有在93年9 月30日動關節鏡
    手術，所以被告認為這是另外一個傷，7 月以後因為運動受
    傷以後，才在9 月30日進行關節鏡手術，被告認為此情形與
    原告之前動手術的情形，因為中間又介入騎乘復健用腳踏車
    受傷，所以被告就不符合職業災害。
四、按「被保險人因執行職務而致傷害或職業病不能工作，以致
    未能取得原有薪資，正在治療中者，自不能工作之第4 日起
    ，發給職業傷害補償費或職業病補償費。．．．。前項因執
    行職務而致傷病之審查準則，由中央主管機關定之。」、「
    職業傷害補償費或職業病補償費，均按被保險人平均月投保
    薪資70% 發給，每半個月給付1 次；如經過1 年尚未痊癒者
    ，其職業傷害補償費或職業病補償費減為平均月投保薪資之
    半數，但以1 年為限。」勞工保險條例第34條及第36條分別
    定有明文。次按「本準則依勞工保險條例（以下簡稱本條例
    ）第34條第2 項規定訂定之。」、「被保險人因執行職務而
    致傷病之審查，除法令另有規定外，依本準則辦理。」、「
    被保險人因執行職務而致傷害者，為職業傷害。」勞工保險
    被保險人因執行職務而致傷病審查準則（以下簡稱傷病審查
    準則）第1 條、第2 條及第3 條第1 項亦分別定有明文。
五、經查：
  (一)本件訴訟標的金額為148,188 元，金額在20萬元以下，依行
    政訴訟法第229 條第2 項、第1 項第3 款規定及司法院92年
    9 月17日院台廳行一字第23681 號令，應適用簡易訴訟程序
    ，合先敘明。
  (二)本件原告起訴後，被告之代表人已由史哲變更為蔡吉安再變
    更為乙○○，茲各由新任代表人具狀聲明承受訴訟，核無不
    合，應予准許，先為明。
  (三)查原告為勞工保險為被保險人，其於91年10月12日工作中受
    傷致「左膝後十字韌帶損傷」，曾領取91年11月27日至92年
    6 月30日斷續期間共113 日職業傷病給付在案，嗣以同一事
    故繼續向被告申請92年7 月1 日至93年10月12日期間職業傷
    病給付。經被告審查，認原告所患「左膝後十字韌帶損傷」
    於92年6 月24日經手術治療後，可給付7 個月之休養及復健
    期，其自93年1 月25日起即可恢復工作，被告乃以原處分核
    定給付92年7 月1 日至93年1 月24日期間共208 日傷病給付
    ，餘所請期間應不予給付。原告不服，向勞保監理會申請審
    議及提起訴願，亦均遭駁回等情，為兩造所不爭，復有勞工
    保險傷病給付申請書、傷病給付受理編審清單、勞工保險傷
    病診斷書、原處分、勞保監理會審定書、勞委會訴願決定書
    附原處分卷可稽，為可確認之事實。
  (四)查被保險人因執行職務而致傷害者，為職業傷害；是否屬職
    業災害有疑義時，應經醫師診斷是否為職業上原因引起，再
    據以論斷。惟按當事人主張有利於己之事實者，就其事實有
    舉證之責任，民事訴訟法第277 條前段定有明文，依行政訴
    訟法第136 條之規定，上開規定為行政訴訟程序所準用。又
    按人民提起課予義務訴訟請求行政機關作成授益行政處分，
    係在增加自己之權利，依上開之規定，自應就權利發生實體
    上規定要件最低度事實負舉證責任。
  (五)原告主張依長庚醫院高雄分院出具之勞保傷病診斷書，業已
    載明評估自94年可恢復工作，且醫師囑言宜門診繼續追蹤及
    復健治療，原告仍在復健治療中，原告自可依照勞工保險條
    例第36條規定，再繼續請領職業傷害補償費至93年10月12日
    云云。然本件經原告就診之長庚醫院高雄分院就原告所患「
    左膝後十字韌帶損傷」醫療經過、病情、須多久回診1 次、
    一般休養多久即可復原及該病情何時轉輕等問題回復被告略
    以「病患（即原告）於92年6 月24日入院，於92年6 月26日
    接受膝關節鏡後十字韌帶重建手術，於92年6 月30日出院，
    現仍於門診追蹤治療及復健治療。現左膝疼痛不穩情況逐漸
    改善中，回診約須1 個月，建議休養3 個月，現仍需門診及
    復健治療」等語，有被告查詢病患診療資料摘錄表影本1 紙
    附原處分卷可參。被告洽調原告就診長庚醫院高雄分院之病
    歷資料併同全卷送請被告特約專科醫師審查，其醫理見解略
    以：「一相關病情記載：1.該員左膝於91年10月受傷，曾於
    91年11月25日在門諾醫院接受左膝關節鏡檢查，發現有十字
    韌帶損傷，經採保守治療後，疼痛症狀沒有改進，故於92年
    4 月30日求助於長庚高雄分院運動醫學門診。2.經安排於92
    年6 月24日住院，於92年6 月26日接受膝關節鏡後十字韌帶
    重建手術，於92年6 月30日出院。3.醫院來文摘錄表及病歷
    中與診斷書均記載於92年6 月26日關節鏡術後，宜休養3 個
    月。4.於93年7 月間，因騎腳車運動時，致左膝再度受傷，
    曾於93年7 月23日至93年9 月24日看診，於93年9 月29日住
    院再度接受關節鏡手術，於93年10月2 日出院。二審查意見
    ：1.該員於92年6 月24日才住院接受關節鏡十字韌帶重建手
    術，醫師建議術後宜休養3 個月，依理可再給付3 至4 個月
    的復健期，即可再給付7 個月（自92年7 月1 日至93年1 月
    24日）。2.該員於93年1 月25日起，應可恢復從事工作。註
    １：該員於93年7 月騎車運動，左膝再度受傷」等語。被告
    乃據以核定給付原告92年7 月1 日至93年1 月24日期間共20
    8 日傷病給付，餘所請期間則不予給付。原告不服原處分，
    向勞保監理會申請審議，亦經該會將相關資料送請其特約專
    科醫師審查意見略以：「依長庚醫院病歷證明病人92年6 月
    24日入院接受關節鏡後十字韌帶重建手術，92年6 月30日出
    院，建議宜休養3 個月。勞保局依休養3 個月再加上4 個月
    的復健，給付至93年1 月24日為合理，其間只1 個月骨科門
    診回診1 次。又其93年7 月再受傷係因非關職災應另案以普
    通疾病審核」等語，有被告及勞保監理會特約專科醫師審查
    意見表附原處分卷及原審定卷可參。綜上，本件經2 位專科
    醫師審查結果，咸認原告92年6 月24日入院接受關節鏡十字
    韌帶重建手術，醫師建議術後宜休養3 個月，依理可再給付
    3 至4 個月的復健期，即可再給付7 個月職業傷害傷病給付
    應已合理，其於93年1 月25日以後應可恢復工作，自不得再
    繼續請領職業傷害傷病給付。至原告雖提出長庚醫院高雄分
    院93年3 月3 日出具之勞工保險傷病診斷書上記載，評估自
    93年6 月可恢復工作，醫師囑言並記載宜門診繼續追縱及復
    健治療等語，然復健治療可能因為個人主觀期望回復至如未
    受傷前狀態而歷時長久，並非所有復健治療中者皆屬不能工
    作，又勞工於傷病醫療期間能否從事工作，就診醫院出具之
    勞工保險傷病診斷書固為參考資料，然並非唯一資料，須綜
    合勞工術後身體狀況及復健情形綜合判斷後再予以認定之。
    本件既經被告及勞保監理會特約專科醫師，參酌原告病歷資
    料及原告就診醫院回覆病患診療資料摘錄表後，並綜合原告
    術後狀況，認給付7 個月之職業傷害傷病給付已合理，即難
    僅以上揭勞工保險傷病診斷書上所載為其此部分有利認定；
    又參以原告於93年7 月至長庚醫院高雄分院就診時，自承有
    因騎乘腳踏車運動時，左膝有受傷之情形，且依其病歷資料
    顯示，原告於93年7 月23日至同年9 月24日看診，嗣於93
    年9 月29日住院再度接受關節鏡手術，於93年10月2 日出院
    等情，此有原告病歷資料影本1 份附原處分卷可參，則原告
    於上揭左膝後十字韌帶損傷術後1 年後，既因其他普通事故
    再度受傷就醫，亦難認此部分之傷害與原來91年10月12日之
    職業傷害有關。再查原告於93年7 月再受傷既已非關職災，
    故嗣由原告所提出長庚醫院高雄分院出具之勞工保險傷病診
    斷書，評估原告自94年可恢復工作，且原告目前仍在復健治
    療中等情，即與本案可否續行申請93年1 月25日至93年10月
    12日期間之職業傷害傷病給付一節無涉，亦不得作為本案有
    利證據之認定。此外，原告並未舉證證明其因上揭職業傷害
    ，確自93年1 月25日起至同年10月12日止猶不能從事工作，
    故其此部分之主張，自難採信。
  (五)又原告主張被告審核作業時，僅參據被告專業醫師審查意見
    ，其認定顯然難期公正客觀云云。惟按行政程序法第36條及
    第41條第1 項分別規定：「行政機關應依職權調查證據，不
    受當事人主張之拘束，對當事人有利及不利事項一律注意。
    」「行政機關得選定適當之人為鑑定。」查被告係勞工保險
    之保險人，於當事人向其提出勞工保險各項給付申請時，被
    告須開始行政程序，並有上揭依職權調查證據之義務，且於
    遇有醫理上之諸疑義時，得以具有專業知識之第三人即專科
    醫師，於行政程序中陳述關於特別法規或經驗定則之意見，
    而以其陳述，為證據之用。是被告於行政程序中將有待進一
    步調查之案件，請其特約專科醫師陳述醫學上之意見，以為
    證據，於法尚無不合。又被告特約專科醫師並非臨床看診之
    醫師，自無「診斷」可言，其所提供者僅為醫療專業上之認
    定，係就臨床醫師出具之診斷書及病歷資料所記載被保險人
    傷害之程度，評定何時可恢復工作，方為適當，被告據依特
    約專科醫師醫理意見所為核定，於法並無不符。復查，被告
    於審核保險給付案件時，除以被保險人或受益人檢附之資料
    、診斷書等書面資料予以審核外，如有必要，亦須另外徵詢
    專科醫師意見或實地派員訪查瞭解實情等，此觀諸勞工保險
    局組織條例第11條第2 項規定，被告得視業務需要聘用兼任
    醫師12人至20人，及勞工保險條例第28條、第56條規定保險
    人（即被告）為審核保險給付，得調查有關之文件、得另行
    指定醫院或醫師複檢等規定自明，如若被告僅能依被保險人
    所檢附之診斷書審查，則上開規定將形同具文，亦有損被告
    審核之權限。次按「診斷書所載之病情，是否符合殘障給付
    標準，係由殘障給付主管機關逕依權責認定」行政院衛生署
    89 年3月17日衛署醫字第89013119號函釋可資參照。是即雖
    以專門醫師診斷證明為依據，然審查核定權仍在本件被告，
    如其審查無任何違法之處，自應予以尊重。本件被告於審核
    時，除調取原告就診之病歷資料外，並徵詢被告專科醫師意
    見如前述，經綜合審查後而為終局之核定，乃綜合上揭證據
    以為認定之基準，始核定否准原告其餘給付，並未置原告之
    請求不顧，原告稱被告概以特約專科醫師審查意見駁回其申
    請云云，不無誤會。原告不服原核定，向勞保監理會申請審
    議，該會亦徵詢專科醫師意見，同認定原告所患「左膝後十
    字韌帶損傷」於92年6 月24日經手術治療後，可給付7 個月
    之休養及復健期，其自93年1 月25日起即可恢復工作。茲以
    原告上揭經被告否准之請求，業經專業醫師依法判定後均認
    未符，並非僅以被告個人主觀看法為斷，立場應屬客觀公正
    。
六、綜上所述，本件原處分核定給付原告自92年7 月1 日至93年
    1 月24日期間共208 日職業傷病給付，餘所請93年1 月25日
    起至93年10月12日期間傷病給付應不予給付，於法並無違誤
    ，審議審定、訴願決定予以維持，俱無不合。原告仍執前詞
    及個人主觀之見解，訴請如聲明所示，為無理由，應予駁回
    。又本件為簡易事件，依卷內資料，事證已臻明確，爰不經
    言詞辯論為判決。至兩造其餘之主張、陳述均與本件判決結
    果不生影響，故不逐一論述，併予敘明。
據上論結，本件原告之訴為無理由，爰依行政訴訟法第233條第1
項、第98條第3項前段，判決如主文。
中    華    民    國    95    年    12    月    29    日
                           第三庭  法  官  陳秀
上為正本係照原本作成。
本件以訴訟事件所涉及之法律見解具有原則性者為限，始得於本
判決送達後20日內向本院提出上訴狀並表明上訴理由，如已於本
判決宣示後送達前提起上訴者，應於判決送達後20日內補具上訴
理由（均按他造人數附繕本），且經最高行政法院許可後方得上
訴。
中    華    民    國    95    年    12    月    29    日
                                   書記官  楊子鋒


司法院資訊處製作；財團法人民間司法改革基金會備份。
